臺灣高等法院臺中分院刑事判決　　　　99年度上訴字第2227號
上　訴　人
即　被　告　易淑娟
上　訴　人
即　被　告　林茂川
上列上訴人因違反毒品危害防制條例案件，不服臺灣彰化地方法
院98年度訴字第1228號中華民國99年9 月23日第一審判決（起訴
案號：臺灣彰化地方法院檢察署98年度偵字第4172、5562號，併
辦案號：98年度偵字第5955、7114號），提起上訴，本院判決如
下：
    主    文
上訴駁回。
    理    由
一、按依刑事訴訟法第350條、第361條、第362條、第367條規定
    ，不服地方法院之第一審判決而上訴者，須提出上訴書狀，
    並應敘述具體理由，為上訴必備之程式；其所提出之書狀未
    敘述上訴理由，或僅曾以言詞陳述上訴理由者，均應於上訴
    期間屆滿後20日內補提理由書於第一審法院。第一審法院經
    形式審查，認逾期未補提上訴理由者，應定期間先命補正；
    逾期未補正者，為上訴不合法律上之程式，應以裁定駁回。
    倘已提出上訴理由，但所提非屬具體理由者，則由第二審法
    院以上訴不合法律上之程式，判決駁回。而所謂具體理由，
    必係依據卷內既有訴訟資料或提出新事證，指摘或表明第一
    審判決有何採證認事、用法或量刑等足以影響判決本旨之不
    當或違法，而構成應予撤銷之具體事由，始克當之（例如：
    依憑證據法則具體指出所採證據何以不具證據能力，或依憑
    卷證資料，明確指出所為證據證明力之判斷如何違背經驗、
    論理法則）；倘僅泛言原判決認定事實錯誤、違背法令、量
    刑失之過重或輕縱，而未依上揭意旨指出具體事由，或形式
    上雖已指出具體事由，然該事由縱使屬實，亦不足以認為原
    判決有何不當或違法者（例如：對不具有調查必要性之證據
    ，法院未依聲請調查亦未說明理由，或援用證據不當，但除
    去該證據仍應為同一事實之認定），皆難謂係具體理由，俾
    與第二審上訴制度旨在請求第二審法院撤銷、變更第一審不
    當或違法之判決，以實現個案救濟之立法目的相契合，並節
    制濫行上訴（最高法院97年度台上字第892號刑事判決意旨
    參照）。
二、上訴人即被告易淑娟（下稱被告易淑娟）之上訴理由略謂：
    被告易淑娟並未提供海洛因或安非他命予被告林茂川販賣給
    簡瑞谷、胡守于、廖長興、張天民等人，也未與被告林茂川
    於起訴書所載之時地共同販賣毒品予上開證人，上開證人已
    於原審時證稱被告易淑娟並無販賣其等毒品，且均稱是與被
    告林茂川交易毒品，本案審理時，被告易淑娟還在禁見，根
    本就不可能與證人串供，且監聽譯文亦足以證明被告易淑娟
    並未共同參與販毒行為。本案無任何佐證及監聽通聯，如何
    能證明被告易淑娟有販賣毒品給上開證人，原審判決顯然與
    事實不符。原審僅以被告林茂川警詢中之證詞斷定被告易淑
    娟與林茂川為共同正犯，而判處被告易淑娟有期徒刑20年，
    然被告林茂川供出毒品來源是林慧柔、羅聖堡，且無明確證
    據證明被告易淑娟確實有與林茂川共同販賣第一、二級毒品
    之犯行，實在難以甘服。懇請鈞院審酌上情，改為被告易淑
    娟無罪之判決云云。
三、上訴人即被告林茂川（下稱被告林茂川）之上訴理由略謂：
    原審判決認定被告林茂川販賣毒品予證人簡瑞谷，廖長興、
    張天民、胡守于，都是以同一手段，接聽證人來電告知欲購
    買毒品等情，事後被告林茂川再告知易淑娟要購買多少量的
    毒品，易淑娟再將毒品交予被告林茂川，而被告林茂川再將
    毒品給予證人換得金錢後再將全數的錢交給易淑娟。另被告
    易淑娟亦於偵查中指「被告林茂川是幫我賣毒品的，是林茂
    川的朋友打電話給林茂川，林茂川向我拿毒品後，再經由林
    茂川拿給他朋友，然後收的錢再拿回來給我」，又證人張天
    民於98年12月17日審理中證稱：「（問：已知道98年1 月3
    日、98年1 月10日二次拿毒品給你的女子綽號叫小美？）因
    為當時林茂川說毒品不是他的他沒辦法作主…」等語。以上
    各情均證明被告林茂川的毒品上游係小美，而被告僅是幫小
    美販賣毒品，亦非其他販毒者以營利為目的，從中賺取相當
    之差價有別，而是為了換取少量之毒品解癮，被告林茂川於
    警方逮捕時即自白所有犯行，確實有悔過之心，原審未審酌
    於此，判處被告12年6 月實為過重，且失之苛酷。懇請鈞院
    考量被告正值壯年，賜予被告一次機會，撤銷原判決，從輕
    量刑云云。
四、經查：
  (一)被告因不服地方法院之第一審判決，而向原審法院具狀提出
    上訴狀、上訴理由狀，敘明上訴理由，依刑事訴訟法第361
    條第2項條文、立法修正理由及上開最高法院判決意旨，被
    告倘已提出上訴理由，但所提非屬具體理由者，由第二審法
    院以上訴不合法律上之程式，以判決駁回之。至於上訴理由
    是否具體，係屬第二審法院審查範圍，則不在命補正之列（
    參見法院辦理刑事訴訟案件應行注意事項第162點），合先
    敘明。
  (二)被告易淑娟部分：
  1.原審判決業於判決理由欄敘明「本件被告林茂川、證人張天
    民於警詢及本院審理中，就有關被告易淑娟是否一同出面販
    賣第二級毒品安非他命予張天民之供述，均有所不同。其中
    被告林茂川於警詢中，明白指陳被告易淑娟有收到交易金錢
    ，而後於本院審理中，則為迴護被告易淑娟之供述，指被告
    易淑娟未參與犯行；另證人張天民於警詢中，就如何與被告
    林茂川、易淑娟2 人為第二級毒品安非他命交易等細節，明
    白證述，而於本院審理中，則概略說明而已。因其等警詢中
    ，在無防備勾串之下，面對通訊監察譯文之提示，若不細詳
    敘明，易被識出虛假，而其於本院審理中，則因距案發時已
    有多日，除記憶較差外，易有人情之壓力，故難免會有避重
    就輕之陳述，是被告林茂川、證人張天民於警詢之供述顯具
    有較可信之特別情況，且該等供述又為證明犯罪事實存在所
    必要者，故依上開說明自得作為證據。」（見原審判決第6
    頁），則原審判決認為證人張天民、共同被告林茂川之警詢
    中之證述具有較可信之特別情況，敘明理由後採為認定被告
    易淑娟犯罪之依據，經核並無違誤。
  2.被告易淑娟於偵查中已坦承被告林茂川之友人打電話給林茂
    川，林茂川向其拿取毒品後，再拿去販賣；及其與被告林茂
    川一起販賣安非他命給張天民等事實；又證人張天民於警詢
    、偵查中均證稱98年1 月3 日、98年1 月10日均由「木瓜」
    （即被告林茂川）與「小美」（即被告易淑娟）2 個人開一
    部黑色三菱休旅車出來跟其交易，因為是木瓜開車的，所以
    是旁邊那位叫小美之女子將安非他命交給伊，伊將錢交給小
    美，均有完成交易，據木瓜所述，小美是他毒品的來源等語
    ，並據原審判決採為認定被告易淑娟犯罪之證據（見原審判
    決第11、12、13、14、15頁），被告易淑娟上訴理由漫指原
    審僅以被告林茂川警詢中之證詞認定被告易淑娟與林茂川為
    共同正犯云云，顯屬無據。
  (三)被告林茂川部分：
  1.原審判決已於理由中詳述「海洛因、安非他命毒品害人匪淺
    ，政府明令禁止非法施用販賣，若非有利可圖，被告易淑娟
    、林茂川當無甘冒重典而販賣之理；且被告林茂川亦自承可
    獲取免費施用毒品等情。是被告易淑娟、林茂川就上開販賣
    第一級毒品海洛因、第二級毒品安非他命之犯行，當有牟利
    之意圖及事實。」（見原審判決第15頁），被告林茂川上訴
    意旨稱其僅是幫小美（即被告易淑娟）販賣毒品，與其他販
    毒者以營利為目的，從中賺取相當之差價有別云云，尚屬無
    據。
  2.按量刑輕重係屬事實審法院得依職權自由裁量之事項，茍已
    斟酌刑法第57條各款所列情狀而未逾法定刑度，即不得遽指
    為違法。被告林茂川對原審判決採用證據、認定事實及適用
    法律等節均不爭執，而原審判決理由已詳予載明審酌被告林
    茂川僅圖可免費獲得毒品施用，即參與同居女友販賣毒品之
    犯罪行為，同樣漠視販賣毒品對他人健康及社會之危害，再
    參酌各被告林茂川販賣毒品之對象、數量、金額、參與犯罪
    之程度，以及犯後於偵查及審理中之態度等一切情狀，量處
    其刑，並定應執行刑為有期徒刑12年6 月，經核並無過重或
    過輕之情形。被告林茂川上訴意旨稱其於警方逮捕時即自白
    所有犯行，確實有悔過之心，原審未審酌於此，判處有期徒
    刑12年6 月實為過重，且失之苛酷云云，亦屬無據。
  (四)綜上所述，原審判決就認定被告易淑娟、林茂川犯罪所憑之
    證據，已經詳細調查審酌，經核並無違背證據法則及論理法
    則。就量刑方面，亦已審酌被告2 人之素行、犯罪一切情狀
    及其犯罪後態度，而量處其刑，經核亦屬妥適，並無過重或
    過輕之情形。被告2 人提起上訴，固具備形式上之理由，但
    並未提出新事證以供調查，亦未依據卷內之訴訟資料，指摘
    原審判決有何足以影響判決本旨之不當或違法，而構成應予
    撤銷之具體事由。被告易淑娟、林茂川徒憑己意漫指原審判
    決不當，均不足以動搖原審判決認定犯罪事實及量刑之基礎
    ，難認係具體理由，其2 人之上訴顯然違背法律上之程式，
    均應予駁回，並不經言詞辯論為之。
據上論斷，應依刑事訴訟法第367 條前段、第372 條，判決如主
文。
中    華    民    國   100    年    1     月    17    日
            刑事第十一庭   審判長法  官   郭  同  奇
                                 法  官   許  冰  芬
                                 法  官   陳  慧  珊
以上正本證明與原本無異。
如不服本判決應於收受送達後十日內向本院提出上訴書狀，其未
敘述上訴之理由者，並得於提起上訴後十日內向本院補提理由書（
均須按他造當事人之人數附繕本）「切勿逕送上級法院」。
                                 書記官   洪  麗  華
中    華    民    國   100    年    1     月    17    日